臺北高等行政法院判決　　　　　　　　　　　　　　　九十三年度簡字第八二七號
　　原　　　告　甲○○
　　被　　　告　桃園縣政府
　　代　表　人　乙○○縣長）.
右當事人間因菸害防制法事件，原告不服行政院衛生署中華民國九十三年四月三十日
衛署訴字第○九三○○一二三三八號訴願決定，提起行政訴訟。本院判決如左：
    主  文
原告之訴駁回。
訴訟費用由原告負擔。
    事  實
壹、事實概要：
    緣原告於桃園縣桃園市○○路三四一之二號開設「仁愛雜貨店」，其因販售菸品
    （七星牌）予未滿十八歲之蔡○○（民國【以下同】七十五年二月八日出生，姓
    名詳卷），經桃園縣政府警察局桃園分局景福派出所員警於九十三年一月二十八
    日十九時許，在桃園縣桃園市○○路與和平路口查獲該蔡○○吸菸，蔡○○並稱
    其菸品係於九十三年一月二十八日十八時許向原告購買，乃移由被告所屬衛生局
    處辦，被告遂以原告違反菸害防制法第十二條規定，依同法第二十四條規定，於
    九十三年三月二日以府衛保字第○九三○五三二六二六號行政處分書處原告新臺
    幣（以下同）三千元罰鍰。原告不服，提起訴願，遭駁回後，遂向本院提起行政
    訴訟。
貳、兩造聲明：
一、原告聲明：求為判決訴願決定及原處分均撤銷（依原告歷次書狀記載，其係不服
    訴願決定及原處分）。
二、被告聲明：求為判決如主文所示。
、兩造爭點：
    被告以原告違反菸害防制法第十二條規定，依同法第二十四條規定，處原告三千
    元罰鍰，是否違法？
一、原告陳述：
１、原告於桃園縣桃園市○○路三四一之二號開設「仁愛雜貨店」，於九十三年一月
    二十八日，蔡○○前來本店購買香菸一包，因蔡○○個子高大（當時只差二十天
    即滿十八歲），少年老成，原告問伊幾歲，伊說十九歲，原告沒有理由不賣菸給
    伊，也沒有權力向伊要身分證檢視，因此原告並沒有錯。
２、警員將蔡○○帶來本店盤查時，向原告表示沒事，只是問卷調查一下，沒有其他
    事。警員在筆錄上填妥原告身分證號碼、電話號碼等，叫原告按指印蓋店章前，
    並未將填妥之筆錄交給原告閱覽，或朗讀給原告明瞭，致原告不明不白就被裁罰
    三千元，心有不服。
３、吸菸之蔡○○為何不罰？且被告所屬衛生局一面移送行政院衛生署，一面又要來
    文催繳罰款，因原告所得利潤微薄，如何繳納三千元罰鍰？為此，請判決如原告
    訴之聲明。
二、被告陳述：
１、原告確實販售菸品予未滿十八歲者：
    按「販賣菸品之負責人或從業人員不得供應菸品予未滿十八歲者」、「違反第十
    二條規定，處新臺幣三千元以上一萬五千元以下之罰鍰。」菸害防制法第十二條
    及第二十四條定有明文。另依據桃園縣政府警察局桃園分局筆錄原告坦承有販售
    菸品予未滿十八歲之事實，且有簽名捺印。查原告於桃園縣桃園市○○路三四一
    之二號經營雜貨店，屬販賣菸品之場所，依前揭法旨，應不得供應菸品予未滿十
    八歲者，詎原告未依菸害防制法施行細則第五條規定：「對顧客之年齡有疑時，
    應請其出示身分證明；無身分證明或不出示證明者，應拒絕供應其菸品」，從而
    ，原告確已違反菸害防制法第二十四條之規定，至原告主張蔡○○個子高大，少
    年老成，無理由不賣菸云云，由此觀諸原告確實有販售菸品之行為與事實。
２、本件處分除法律另有規定外，不因提起訴願而停止：
    按訴願法第九十三條第一項規定：「原行政處分之執行，除法律另有規定外，不
    因提起訴願而停止」，至原告主張一面移送行政院衛生署，一面又要來文催繳罰
    款云云，按諸上開法旨，係屬合法，故而，原告對於被告催繳之行為顯有誤會。
３、依桃園縣政府警察局來函辦理：
    按「檢送甲○○違反少年兒童福利法及菸害防制法筆錄」桃園縣政府警察局來函
    主旨辦理，原告顯有推卸責任之嫌。
４、綜上所陳，原告之訴確無理由，爰請判決如被告答辯之聲明。
　　理　由
一、按「簡易訴訟程序之裁判得不經言詞辯論為之。」行政訴訟法第二百三十三條第
    一項定有明文，合先敘明。
二、按「販賣菸品之負責人或從業人員不得供應菸品予未滿十八歲者」、「違反第十
    二條規定者，處新臺幣三千元以上一萬五千元以下罰鍰」、「本法第十二條所稱
    販賣菸品之負責人或從業人員，對顧客之年齡有疑時，應請其出示身分證明；無
    身分證明或不出示證明者，應拒絕供應其菸品。」為菸害防制法第十二條、第二
    十四條及同法施行細則第五條第一項所明定。
三、本件原告於桃園縣桃園市○○路三四一之二號開設「仁愛雜貨店」，其因販售菸
    品（七星牌）予未滿十八歲之蔡○○（七十五年二月八日出生），經桃園縣政府
    警察局桃園分局景福派出所員警於九十三年一月二十八日十九時許，在桃園縣桃
    園市○○路與和平路口查獲該蔡○○吸菸，蔡○○並稱其菸品係於九十三年一月
    二十八日十八時許向原告購買，乃移由被告所屬衛生局處辦，被告遂以原告違反
    菸害防制法第十二條規定，依同法第二十四條規定，於九十三年三月二日以府衛
    保字第○九三○五三二六二六號行政處分書處原告三千元罰鍰。原告不服，循序
    提起訴願及本件行政訴訟。
四、原告於本件行政訴訟中訴稱，該蔡○○個子高大，少年老成，原告問伊幾歲，伊
    說伊十九歲，原告沒有理由不賣菸給伊，也沒有權力向伊要身分證檢視，因此原
    告並沒有錯。又警員在筆錄上填妥原告身分證號碼、電話號碼等，叫原告按指印
    蓋店章前，並未將填妥之筆錄交給原告閱覽，或朗讀給原告明瞭，致原告不明不
    白就被裁罰三千元，心有不服云云。惟查：
１、本件經桃園縣政府警察局桃園分局景福派出所員警於九十三年一月二十八日十九
    時許，在桃園縣桃園市○○路與和平路口查獲未滿十八歲之蔡○○吸菸，蔡○○
    供稱該菸品係於九十三年一月二十八日十八時許，在桃園縣桃園市○○路三四一
    之二號「仁愛雜貨店」購買；警方於九十三年一月二十八日十九時三十五分許訊
    問原告，原告亦坦稱賣菸予該蔡○○，此有員警訊問蔡○○之調查（談話）紀錄
    及訊問原告之調查（談話）筆錄等影本附於原處分卷可稽，且依原告之調查（談
    話）筆錄之記載「右筆錄經被詢問人逐字目閱認無訛後始簽名捺印」，足見原告
    主張被告於原告捺指印、蓋店章之前，並未將填妥之筆錄交給原告閱覽，或朗讀
    給原告明瞭云云，並不實在，委無可採。是被告以原告有違前揭菸害防制法第十
    二條規定，而依同法第二十四條規定處原告三千元罰鍰，尚無不合。
２、為保護青少年身心健康，菸害防制法第十一條規定，未滿十八歲者不得吸菸，同
    法第十二條更嚴禁販售菸品予未滿十八歲之少年；且依據前揭菸害防制法施行細
    則第五條第一項規定，原告如對顧客之年齡有疑，應請其出示身分證明，無身分
    證明或不出示證明者，應拒絕販售其菸品。本件原告既有販售菸品予未滿十八歲
    蔡○○之違規事實，被告自得依法處罰。
３、被告以原告違反前揭菸害防制法第十二條規定，依同法第二十四條規定，處原告
    三千元罰鍰，係屬該法條所訂最低處罰，已見從輕。
４、按訴願法第九十三條第一項規定：「原行政處分之執行，除法律另有規定外，不
    因提起訴願而停止」，是原告主張一面移送行政院衛生署，一面又要來文催繳罰
    款云云，按諸上開法旨，係屬合法，是原告對於被告催繳之行為顯有誤會。
五、綜上所述，原告之陳詞均不可採，而被告科處原告罰鍰三千元之處分，揆諸首揭
    規定，並無違誤，訴願決定予以維持，亦無不合。原告徒執前詞，訴請撤銷訴願
    決定及原處分，並無理由，應予駁回。
六、本件事證已臻明確，兩造其餘攻擊防禦方法與本件判決結果不生影響，故不逐一
    論述，併此敘明。
據上論結，本件原告之訴為無理由，爰依行政訴訟法第二百三十三條第一項、第二百
三十六條、第一百九十五條第一項後段、第九十八條第三項前段判決如主文。
中　　華　　民　　國　　　九十三　　　年　　　十　　　月　　　二十九　　日
　　　　　　　　　　　　　　　臺 北 高 等 行 政 法 院 第 一 庭
            　　                    　　　法    官 吳慧娟
右為正本係照原本作成。
本件以訴訟事件所涉及之法律見解具有原則性者為限，始得於本判決送達後二十日內
向本院提出上訴狀並表明上訴理由，如已於本判決宣示後送達前提起上訴者，應於判
決送達後二十日內補具上訴理由（均按他造人數附繕本），且經最高行政法院許可後
方得上訴。
中　　　華　　　民　　　國　　九十三　　年　　　十　　　月　　二十九　　日
            　　　　　　　　　　　　　　  書 記 官 劉道文
